臺灣臺北地方法院民事裁定
111年度北簡字第9236號
原      告  巫碧和

上列原告與被告于勛廷間請求修復漏水事件，本院裁定如下：
    主  文
原告應於收受本裁定送達後七日內，具狀補正及查報應受判決事
項聲明第一項請求容忍修復或自行修繕漏水所需費用及其相關證
據資料，並加計應受判決事項聲明第二項新臺幣伍拾萬元後，依
民事訴訟法第七十七條之十三所定費率，按訴訟標的價額補繳第
一審裁判費（應扣除已繳之裁判費新臺幣伍仟肆佰元部分），逾
期有未補正繳納者，即駁回本件訴訟。
    理  由
一、按提起民事訴訟，應依民事訴訟法第77條之1第2項、第77條
    之13規定，按訴訟標的起訴時之交易價額繳納裁判費，此為
    必備之程式。訴訟標的之價額，由法院核定；法院因核定訴
    訟標的之價額，得依職權調查證據；以一訴主張數項標的者
    ，其價額合併計算之，但所主張之數項標的互相競合或應為
    選擇者，其訴訟標的價額，應依其中價額最高者定之，為民
    事訴訟法第77條之1第1項、第3項、第77條之2第1項所明定
    。而訴訟標的之價額多寡，影響應踐行之訴訟程序，與公益
    有關，乃法院應依職權調查核定之事項，不受當事人主張之
    拘束（最高法院108年度台聲字第189號、台簡抗字第29號裁
    定意旨參照）。民事訴訟採有償主義，裁判費之預納乃起訴
    或上訴必備之程式，攸關公益，屬於訴訟成立（合法）要件
    ，法院不論訴訟程序進行至何程度，均應依職權調查該要件
    是否具備，以維護公益及當事人之程序利益（最高法院107
    年度台抗字第700號、106年度台抗字第64號裁定意旨參照）
    。次按容忍修繕之訴屬財產權訴訟，其訴訟標的價額，目前
    實務多以依其所受利益即修繕漏水避免減少房屋價額為準，
    且以預估修繕費用之金額核定其訴訟標的價額（臺灣高等法
    院暨所屬法院民國103年11月19日103年度法律座談會民事類
    提案第19號決議、臺灣高等法院108年度抗字第457號、上字
    第347號、107年度上字第550號、抗字第778號裁定意旨參照
    ）。又原告之訴，有民事訴訟法第249條第1項所列各款情形
    之一，依其情形可以補正，審判長應定期間命其補正；簡易
    訴訟程序，除本章別有規定外，仍適用第一章通常訴訟程序
    之規定，為民事訴訟法第249條第1項但書、第436條第2項所
    明定；如原告於法院定期命其補正後，逾期仍未補正者，即
    應以裁定駁回之，同法第249條第1項第6款項亦有明定。
二、經查，原告起訴狀應受判決事項之聲明（即訴之聲明）第1
    項載「㈠被告應容認原告進入門牌號碼臺北市○○區○○○路0段0
    00巷0弄0號5樓房屋內，就漏水施行修復行為；㈡被告應自行
    修繕其區分所有坐落門牌號碼臺北市○○區○○○路0段000巷0弄
    0號5樓房屋之漏水使其不再漏水」（見本院卷第9頁），惟
    未提出預估修復或修繕漏水所需費用數額，亦未提出足供證
    明或釋明之相關證據資料，致本院無從核定本件訴訟標的價
    額，於法即有未合。爰依首揭法條規定，命原告於收受本件
    裁定送達後7日內具狀補正及查報訴之聲明第1項請求容忍修
    復或自行修繕漏水所需費用及其相關證據資料，並與訴之聲
    明第2項請求被告給付之新臺幣（下同）500,000元，依民事
    訴訟法第77條之2第1項前段規定，價額合併計算之，暨依同
    法第77條之13所定費率，按訴訟標的價額補繳第一審裁判費
    （應扣除已繳之裁判費5,400元部分）。原告逾期如有未補
    正繳納者，即駁回其本件之訴。
三、依民事訴訟法第436條第2項、第249條第1項但書，裁定如主
    文。
中　　華　　民　　國　　111 　年　　6 　　月　　15　　日
                  臺北簡易庭    法  官  詹慶堂
以上正本係照原本作成
本裁定不得抗告
中　　華　　民　　國　　111 　年　　6 　　月　　15　　日
                                書記官  馬正道